臺灣宜蘭地方法院交通事件裁定　　　　　96年度交聲字第52號
移送機關　　交通部公路總局臺北區監理所宜蘭監理站
異　議　人　乙○○
代　理　人　陳倉富律師
上列受處分人因違反道路交通管理處罰條例案件，對於交通部公
路總局臺北區監理所宜蘭監理站於民國96年2月15日所為之處分
（原處分案號：宜監字第裁43-Q00000000號）聲明異議，本院裁
定如下：
      主  文
原處分撤銷。
乙○○違反汽車駕駛人駕駛汽車肇事致人受傷，應依規定處置，
並通知警察機關處理，不得任意移動肇事汽車之規定，處罰鍰新
臺幣參仟元。
      理  由
一、原處分意旨略以：異議人即受處分人乙○○於民國95年12月
    12日上午5時15分許，駕駛車牌號碼DY-4785號自用小客車途
    經宜蘭縣宜蘭市○○路黎明橋前20公尺處，因肇事致蔡素貞
    重傷後逃逸，經警舉發違規。經原處分機關調查後，認異議
    人前開違規行為屬實，於96年2月15日依道路交通管理處罰
    條例第62條第4項規定裁處異議人罰鍰新臺幣9千元，並吊銷
    駕駛執照，永久禁考等語。
二、聲明異議意旨則以：異議人與蔡素貞發生交通事故後，見蔡
    素貞跌落水溝，其旋即下車將蔡素貞攙扶至路旁等待救援，
    並即以行動電話撥打119到現場，伊因緊張心急而駕車返家
    想找家人幫忙，並無逃逸之行為。況本件舉發違反道路交通
    管理事件通知單（下簡稱舉發通知單）上原記載違規時間「
    96年1月7日13時」，後更改為「95年12月12日5時15分」，
    未經製單舉發之警員蓋章訂正；該舉發通知單記載違規地點
    「宜蘭市○○路22號」與原裁決書記載違規地點「宜蘭市○
    ○○路」，亦均與本件實際肇事地點不符，原處分確有瑕疵
    。為此爰於法定期限內聲明異議，請求撤銷原處分等語。
三、按汽車駕駛人駕駛汽車肇事致人受傷或死亡者，應即採取救
    護措施及依規定處置，並通知警察機關處理，不得任意移動
    肇事汽車及現場痕跡證據，違反者處新臺幣3千元以上9千元
    以下罰鍰；前項駕駛人肇事致人受傷而逃逸者，吊銷其駕駛
    執照；致人重傷或死亡而逃逸者，吊銷其駕駛執照，並不得
    再考領。道路交通管理處罰條例第62條第3項前段、第4項分
    別定有明文。經查：本件異議人於95年12月12日上午5時15
    分許，駕駛車號DY-4785號自用小客車，在宜蘭縣宜蘭市○
    ○路黎明橋前20公尺處，與蔡素貞騎乘之車號QXI-472號機
    車發生交通事故，致蔡素貞重傷等事實，為異議人所是認，
    並與被害人蔡素貞於本院訊問時證述情節一致，且有診斷證
    明書附於臺灣宜蘭地方法院檢察署96年度偵字第397號偵查
    卷內可稽（見偵查卷第9頁）。另被告於肇事後未通知警察
    機關處理，且未等待警方到達即駕車離開現場乙情，固據到
    場處理警員甲○○於本院訊問時結證明確（見本院卷第27
    頁），並有該警員出具記載到場情形：「職於到現場時該女
    傷患（指蔡素貞）正被救護車載離現場。職依現場消防署宜
    蘭分隊救護人員陳述，現場未發現與女騎士發生事故之對方
    車輛，或對方車輛之駕駛人」之報告書1紙附於上開偵查卷
    內可佐（見該偵查卷第44頁），可堪認定。然異議人辯稱其
    於肇事後下車將跌落水溝之被害人攙扶至路旁，且以其所持
    門號0000000000號行動電話撥打119請求救護人員前往救護
    等情，則據被害人蔡素貞、查獲警員甲○○於本院訊問時一
    致證述明確（見本院卷第27、55頁），並有遠傳電信95年12
    月12日5時25分14秒通話明細資料在卷可參（見本院卷第9頁
    ），異議人此部分所辯可堪採信。再參以警員甲○○依119
    通報紀錄上顯示之報案電話撥打異議人行動電話後，異議人
    即告知本件其為肇事人以及經過等情，並有前揭報告書附於
    偵查卷可參，則異議人辯稱無肇事逃逸故意等情，似非無據
    ，復查無證據足資認定異議人有肇事逃逸之故意。依上開說
    明，尚難遽論異議人有違反前開條例第62條第4項駕車肇事
    致人重傷而逃逸之違規行為。惟異議人肇事後未依規定處置
    ，未通知警察機關處理即任意移動肇事汽車，既如前述，其
    行為仍屬違反該條例第62條第3項前段「汽車駕駛人駕駛汽
    車肇事致人受傷或死亡者，應依規定處置，並通知警察機關
    處理，不得任意移動肇事汽車」之規定，甚屬明確，自應依
    該規定處罰。原處分機關未予詳查，逕以異議人肇事致人重
    傷後逃逸，依該條例第62條第4項規定予以裁罰，容有未洽
    。且原處分機關就違規地點部分，因舉發單位傳檔誤植，致
    裁決書上所載違規地點誤為舊城東路，而原處分機關對於上
    開誤載部分並未另行通知更正等情，有原處分機關移送書及
    北監宜字第0966003107號函各1份在卷可按（見本卷第1頁、
    第65頁），亦有瑕疵，應由本院將有瑕疵之原處分撤銷，更
    正違規地點為宜蘭縣宜蘭市○○路黎明橋前20公尺處，並依
    同條例第62條第3項前段、違反道路交通管理事件統一裁罰
    基準表，予以處罰，爰裁處如主文第2項所示，以資適法。
四、至異議人另質以舉發通知單上記載違規時間、地點錯誤部分
    ，查本件舉發通知單上記載違規時間原記載為開單時間，係
    因舉發警員事後開單，故有上開誤載，此據舉發警員甲○○
    於本院訊問時到庭結證明確（見本院卷第26頁），顯屬誤載
    ，又該違規時間之記載固如異議人所稱，有塗改痕跡，然舉
    發通知單本係警察有權製作之文書，於製作時發覺製作內容
    有錯誤，自有權加以塗改，以求正確，況原處分機關所製之
    宜監字第裁43-Q00000000號裁決書，就異議人違規時間亦記
    載「95年12月12日5時15分」無誤，此有上開裁決書附卷可
    憑，是異議人徒以舉發通知單上有前揭筆誤為由，指摘原處
    分不當，自嫌無據。又舉發通知單上違規地點係誤載為舉發
    單位延平派出所之地址，此據舉發警員甲○○到庭結證明確
    （見本院卷第26頁），然上開明顯之誤載並不影響本件舉發
    之效力，併此敘明。
五、依道路交通案件處理辦法第20條，裁定如主文。
中　　華　　民　　國　　96　　年　　10　　月　　17　　日
                  交通法庭法　官　  鄧晴馨
以上正本證明與原本無異。
如不服本裁定，應於裁定送達後5日內向本院提出抗告狀。（需
附繕本）
                          書記官    林秀麗
中　　華　　民　　國　　96　　年　　10　　月　　19　　日
